臺灣臺中地方法院刑事判決　　　　　　　　　　　　九十三年度易字第二七五三號
　　公　訴　人　臺灣臺中地方法院檢察署檢察官
　　被　　　告　甲○○
右列被告因偽造文書案件，經檢察官提起公訴（九十三年度撤緩偵字第一四三號）被
告於準備程序中就被訴事實為有罪之陳述，受命法官於聽取當事人之意見後，本院合
議庭裁定改由受命法官獨任以簡式審判程序審理，判決如左：
    主  文
甲○○共同連續違反不得使大陸地區人民非法進入臺灣地區之規定，處有期徒刑陸月
如易科罰金，以佰元折算壹日。緩刑參年。
    犯罪事實
一、甲○○明知自己與大陸地區成年女子王燕清間均無結婚之真意，竟為獲取新臺幣
    （下同）五萬元報酬，接受成年男子「賴榮宗」（另由檢察官簽分偵辦）委託，
    應允與王燕清辦理假結婚，以使王燕清取得不實之探親名義非法進入臺灣地區。
    旋甲○○即與「賴榮宗」、王燕清，共同基於行使使公務員登載不實事項於職務
    上所掌公文書之概括犯意聯絡及與「賴榮宗」共同基於使大陸地區人民王燕清非
    法進入臺灣地區之犯意聯絡，（一）先由甲○○於民國九十一年九月十九日離開
    臺灣地區前往大陸地區與王燕清會合，並於同年月二十九日與王燕清在大陸地區
    福建省寧德市蕉城區公證處辦理結婚登記，於取得該市所發給之結婚公證書後，
    由甲○○於九十一年十月二日返回臺灣地區辦理王燕清來臺手續。旋甲○○即於
    九十一年十月二十三日持大陸地區福建省寧德市蕉城區公證處製發之「結婚公證
    書」前往海基會辦理大陸地區結婚公證書之認證，經辦妥取得海基會之證明書後
    ，於同年月二十九日，持上開「結婚公證書」及海基會出具之證明書，至臺中縣
    大里市戶政事務所（下稱大里戶政事務所）填寫「結婚登記申請書」、「身分證
    變更登記申請書」，向該戶政事務所申辦結婚戶籍登記及身分證配偶欄之變更登
    記，使不知情之該管公務員將該不實之事項登載於職務上所掌之公文書即戶籍登
    記簿、戶口名簿及甲○○之身分證上（即登載配偶為大陸地區女子王燕清）。甲
    ○○且於申請結婚戶籍登記完竣後，即向該戶政機關申請已登記大陸地區女子王
    燕清為其配偶之戶籍謄本，並於九十一年十二月十一日至臺中縣警察局霧峰分局
    內新派出所取具「大陸地區人民進入臺灣地區保證書」，再將取得之相關資料及
    其印章一枚交予「賴榮宗」，由「賴榮宗」委託不知情之成年人白招助於九十一
    年十二月十二日提出「大陸地區人民進入臺灣地區旅行證申請書」，並檢具上揭
    「大陸地區人民進入臺灣地區保證書」，連同甲○○之身分證、戶籍登記簿謄本
    等資料，向入出境管理局提出行使，以配偶來臺探親為由，申請大陸地區女子王
    燕清入境，致使入出境管理局該管不知情之公務員於實質審查後未察覺有異，誤
    予准許，發給王燕清入境許可證，足以生損害於戶政機關對戶政管理之正確性。
    旋王燕清即於九十二年一月十日以配偶探親名義，持前開中華民國臺灣地區旅行
    證等資料向不知情之桃園中正國際機場驗關人員行使，而利用不知情之公務員所
    核發形式合法之文書，掩飾實質非法之方式，非法進入臺灣地區，甲○○並於王
    燕清入境後取得三萬餘元報酬。（二）嗣因王燕清於九十二年六月二十六日出境
    離開臺灣地區，且欲再進入臺灣地區，甲○○為使王燕清再度進入臺灣地區，乃
    應允無償配合辦理王燕清二次入臺之申請事宜，並於九十二年六月二十九日至臺
    中縣警察局霧峰分局內新派出所取具「大陸地區人民進入臺灣地區保證書」，再
    將該等資料交由「賴榮宗」辦理，「賴榮宗」乃提供九十二年六月二十九日「大
    陸地區人民進入臺灣地區保證書」，連同甲○○之身分證、戶籍登記簿謄本等資
    料並委託不知情之陳麗華於九十二年八月二十八日提出「大陸地區人民進入臺灣
    地區旅行證申請書」，並檢具九十二年六月二十九之「大陸地區人民進入臺灣地
    區保證書」，連同甲○○之身分證、戶籍登記簿謄本等資料，向入出境管理局提
    出行使，以配偶來臺探親為由，申請大陸地區女子王燕清入境，致使入出境管理
    局該管不知情之公務員於實質審查後未察覺有異，誤予准許，二次發給王燕清入
    境許可證，足以生損害於戶政機關對戶政管理之正確性。旋王燕清即於九十二年
    十一月五日以配偶探親名義，持前開中華民國臺灣地區旅行證等資料向不知情之
    桃園中正國際機場驗關人員行使，而利用不知情之公務員所核發形式合法之文書
    ，掩飾實質非法之方式，非法進入臺灣地區。嗣為警循線查獲上情。
二、案經臺中縣警察局霧峰分局報告臺灣臺中地方法院檢察署檢察官偵查起訴。
    理  由
一、訊據被告甲○○對於右揭事實坦承不諱，核與共同正犯王燕清於偵查中供述情節
    相符，並有結婚登記申請書、海基會證明書、大陸地區結婚公證書、換領國民身
    分證申請書、被告及王燕清之出入境紀錄表各一份、大陸地區人民進入臺灣地區
    旅行證申請書、大陸地區人民進入臺灣地區保證書及戶籍謄本各二份等件附卷可
    稽，足認被告自白確與事實相符，堪可採信。綜上所述，本案事證明確，被告犯
    行堪以認定。
二、按臺灣地區與大陸地區人民關係條例第七十九條第一項處罰違反同條例第十五條
    第一款所定使大陸地區人民非法進入臺灣地區罪，凡非經合法手續進入者皆包含
    之，上訴人使大陸地區人民以假結婚真入境之脫法方式，進入臺灣地區，即該當
    本罪，自不以偷渡進入為限（最高法院九十年度臺上字第三一八○號判決意旨參
    照）。又共同正犯之意思聯絡，並不以數人間直接發生者為限，即有間接之聯絡
    者，亦包括在內。如甲分別邀約乙、丙犯罪，雖乙、丙間彼此並無直接之聯絡，
    亦無礙於其為共同正犯之成立（最高法院七十七年度臺上字第二一三五號判例意
    旨參照）。且查，臺灣地區與大陸地區人民關係條例第七十九條第一項之規定已
    於九十二年十月二十九日修正公布，並經行政院定於九十二年十二月三十一日施
    行，其法定刑為「一年以上七年以下有期徒刑，得併科新臺幣一百萬元以下罰金
    。」，而同條修正前之法定刑為「五年以下有期徒刑、拘役、或科或併科新臺幣
    五十萬元以下罰金」，經比較修正前後之規定，以修正前之規定有利於行為人，
    依刑法第二條第一項但書之規定，應適用修正前之規定。是核被告甲○○所為，
    係犯修正前臺灣地區與大陸地區人民關係條例第七十九條第一項、第十五條第一
    款之使大陸地區人民非法進入臺灣地區罪、刑法第二百十六條、第二百十四條之
    行使使公務員登載不實之文書罪。被告使公務員登載不實之低度行為，應為其行
    使之高度行為所吸收，不另論罪。又被告與「賴榮宗」、王燕清間，就右揭行使
    使公務員登載不實事項於職務上所掌公文書罪；被告與「賴榮宗」間，就右述使
    大陸地區人民王燕清非法進入臺灣地區罪，分別具有犯意之聯絡與行為之分擔，
    均為共同正犯。再被告右揭先後多次行使明知為不實之事項，而使公務員登載於
    職務上所掌之公文書之犯行及使大陸地區人民王燕清非法進入臺灣地區犯行，均
    時間緊接，觸犯構成要件相同之罪名，顯均係基於概括之犯意反覆為之，均為連
    續犯，應各依刑法第五十六條規定，分別以一罪論，並均加重其刑。又被告所犯
    上開二罪間，具有方法結果之牽連關係，為牽連犯，應從一重之使大陸地區人民
    非法進入臺灣地區罪處斷。再被告如事實欄一（一）所示使大陸地區人民非法進
    入臺灣地區犯行及如事實欄一（二）部分所示犯行，雖未據起訴，惟既與經起訴
    之行使使公務員登載不實文書罪部分，具有牽連犯及連續犯之裁判上一罪關係，
    而為起訴效力所及，本院自應併予審理。且按裁判上一罪，基於審判不可分原則
    ，其一部事實起訴者，依刑事訴訟法第二百六十七條之規定，其效力應及於全部
    ，受訴法院對於未經起訴之他部分犯罪事實，自應一併審判，此為犯罪事實之一
    部擴張；基於審判不可分之同一訴訟理論，其全部事實起訴者，受訴法院認為一
    部犯罪不能證明或行為不罰時，僅於判決理由內說明不另為無罪之諭知即可，亦
    毋庸於主文內為無罪之宣示，此為犯罪事實之一部縮減。至刑事訴訟法第三百條
    規定有罪之判決，得就起訴之犯罪事實，變更檢察官所引應適用之法條，其所謂
    犯罪事實，係指單純一罪之單一事實及實質上一罪之全部犯罪事實而言，始有變
    更起訴法條之適用。亦即在不擴張及減縮原訴之原則下，法院得就有罪判決，於
    不妨害基本社會事實同一之範圍內，自由認定事實，變更檢察官所引應適用之法
    條而言。基於同一事實，三者不能混為一談（最高法院八十七年度臺上字第七六
    六號、八十八年度臺上字第五五九一號、八十九年度臺上字第二三九○號判決意
    旨參照）。是依上開說明，被告所犯使大陸地區人民非法進入臺灣地區犯行，本
    院固應併予審理，惟尚毋庸對未起訴之部分為變更起訴法條之諭知，均附此敘明
    。爰審酌被告犯罪之動機、目的、手段、其以假結婚方式讓王燕清入境臺灣地區
    ，破壞婚姻制度及社會秩序，並危害戶籍管理及入出境管理之正確性，及其犯罪
    後坦承犯行，態度尚佳等一切情狀，量處如主文所示之刑，並諭知易科罰金之折
    算標準。末查，被告前未曾受有期徒刑以上刑之宣告，其因一時貪慾，短於思慮
    致觸犯本案犯行，犯罪後坦承犯行，尚見悔意，經此罪刑宣告教訓，當知所警惕
    ，信無再犯之虞，本院綜核各情，認其所受上開宣告之刑，以暫不執行為適當，
    爰併予宣告緩刑三年，以啟自新，併觀後效。
據上論斷，應依刑事訴訟法第二百七十三條之一第一項、第二百九十九條第一項前段
，修正前臺灣地區與大陸地區人民關係條例第七十九條第一項，刑法第十一條前段、
第二條第一項但書、第二十八條、第五十六條、第二百十六條、第二百十四條、第五
十五條、第四十一條第一項前段、第七十四條第一款，罰金罰鍰提高標準條例第一條
前段、第二條，判決如主文。
中      華      民      國    九十四    年      四      月    二十一    日
                                      臺灣臺中地方法院刑事第十庭
                                              法  官  江  奇  峰
右正本證明與原本無異。
如不服本判決，應於送達後十日內向本院提出上訴狀（須附繕本），上訴於臺灣高等
法院臺中分院。
                                              書記官
中      華      民      國    九十四    年      四      月    二十一    日
【附錄論罪科刑法條】
修正前臺灣地區與大陸地區人民關係條例第七十九條第一項：
違反第十五條第一款規定者，處五年以下有期徒刑、拘役或科或併科新臺幣五十萬元
以下罰金。
臺灣地區與大陸地區人民關係條例第十五條第一款：
左列行為不得為之：
一、使大陸地區人民非法進入臺灣地區。
刑法第二百十六條：
行使第二百十條至第二百十五條之文書者，依偽造、變造文書或登載不實事項或使登
載不實事項之規定處斷。
刑法第二百十四條：
明知為不實之事項，而使公務員登載於職務上所掌之公文書，足以生損害於公眾或他
人者，處三年以下有期徒刑、拘役或五百元以下罰金。
